【裁判字號】    98,交聲,2061
【裁判日期】    981030
【裁判案由】    違反道路交通管理處罰條例聲明異議
【裁判全文】
臺灣桃園地方法院刑事裁定            98年度交聲字第2061號
原處分機關  交通部公路總局新竹區監理所桃園監理站
異  議  人  甲○○
上列異議人即受處分人因違反道路交通管理處罰條例案件，對於
交通部公路總局新竹區監理所桃園監理站民國98年8 月25日桃監
裁罰字第裁52-Z00000000號違反道路交通管理事件裁決書所為之
處分（原舉發通知單案號：內政部警政署國道公路警察局公警局
交字第Z00000000號）聲明異議，本院裁定如下：
    主    文
原處分撤銷。
甲○○汽車駕駛人，駕駛汽車經測試檢定酒精濃度超過規定標準
，處罰鍰新臺幣肆萬玖仟伍佰元，並應接受道路交通安全講習。
    理    由
一、聲明異議意旨略以：異議人即受處分人（下稱異議人）於民
    國98年8 月11日下午5 時25分許，駕駛車牌號碼Q9-7413 號
    自用小客車，行經國道三號高速公路北上65公里前，因酒醉
    駕車為警查獲，經裁處新臺幣（下同）49,500元，吊扣駕駛
    執照12個月，並參加道路交通安全講習，因酒駕時所駕駛之
    車為自小客車，而監理站吊扣者為異議人之職業聯結車駕駛
    執照，該駕駛執照是異議人工作所需的重要證件，如將之吊
    扣將影響異議人一家之生計，爰聲明異議，請求撤銷吊扣駕
    駛執照之處分等語。
二、原處分意旨略以：異議人於上揭時間，駕駛車牌號碼Q9-741
    3 號自用小客車，行經國道三號北上65公里前，經內政部警
    政署國道公路警察局第六警察隊員警舉發「酒後駕車，經酒
    精測定，酒精濃度為0.89mg/1、標準值0.25mg/l、超過0.64
    mg/l」，違反交通道路管理事件而當場掣單舉發，此有內政
    部警政署國道公路警察局公警局交字第Z00000000 號舉發違
    反道路交通管理事件通知單（下稱舉發通知單）在卷可稽。
    按處罰酒後駕車行為規定之立法目的，在於駕駛人飲酒後駕
    車，反應及操控能力降低，將無法保持清晰、正確之判斷，
    增加發生交通事故之危險，對於整體用路人之生命、身體、
    財產法益造成極大危害，故對於酒後駕車行為，除科以罰鍰
    及當場移置保管該汽車外，並吊扣駕駛人之駕駛執照1 年，
    並命其接受道路交通安全講習，以避免駕駛人再犯，確保用
    路人之安全。而道路交通管理處罰條例第35條第1 項第1 款
    規定之「吊扣駕駛執照」係指「吊扣駕駛人酒後違規駕駛時
    ，駕駛該違規車輛所憑之駕駛執照」。嗣原處分機關據以裁
    決，以異議人違反同條例第35條第1 項1 款之規定，裁處4
    萬9,500 元，吊扣駕駛執照12個月，施以道安講習，此亦有
    交通部公路總局新竹區監理所桃園監理站桃監裁罰字第裁52
    -Z00000000號違反道路交通管理事件裁決書（下稱裁決書）
    附卷可據。
三、按汽車駕駛人，駕駛汽車經測試檢定酒精濃度超過規定標準
    者，處新臺幣1萬5千元以上6萬元以下罰鍰，並當場移置保
    管該汽車及吊扣其駕駛執照1 年；又汽車駕駛人有第35條第
    1 項規定之情形者，應接受道路交通安全講習，道路交通管
    理處罰條例第35條第1 項第1 款、第24條第1 項第2 款分別
    定有明文。復按汽車駕駛人飲用酒類或其他類似物後其吐氣
    所含酒精濃度超過每公升0.25毫克或血液中酒精濃度超過百
    分之0.05以上者，不得駕車，道路交通安全規則第114 條第
    2 款亦有明定。
四、經查：
  (一)異議人於98年8 月11日下午5 時25分許，駕駛車牌號碼Q9-7
    413 號自用小客車，行經國道三號北上65公里前，經內政部
    警政署國道公路警察局第六警察隊員警當場攔停後，測得酒
    精濃度為每公升0.89毫克，有「汽車駕駛人酒精濃度超過規
    定標準」之違規行為，為異議人所自承在卷，並有內政部警
    政署國道公路警察局公警局交字第Z00000000 號舉發通知單
    、交通部公路總局新竹區監理所桃園監理站98年8 月25日桃
    監裁罰字第裁52-Z00000000號裁決書等件在卷可稽。是異議
    人飲酒後違規駕駛自用小客車之事實，應堪認定。而按道路
    交通安全規則第61條第1 項第1 款規定：「汽車駕駛人取得
    高一級車類之駕駛資格者，應換發駕駛執照，並准其駕駛較
    低級車類之車輛，其規定如下：…一、已領有聯結車駕駛執
    照者，得駕駛大客車、大貨車、代用大客車、大客貨兩用車
    、曳引車、小型車、輕型機器腳踏車。」。查異議人前曾於
    78年4 月19日、84年5 月5 日、86年11月13日、87年2 月18
    日領取普通小型車、職業大貨車、普通聯結車及職業聯結車
    之駕駛執照，依上揭道路交通安全規則第61條第1 項第1款
    規定，領有聯結車駕駛執照者得駕駛小型車，是原處分機關
    所吊扣者，乃異議人所持有之職業聯結車駕駛執照乙節，此
    觀諸本件原處分機關函送意見書理由欄所記載之內容及隨函
    檢送之桃園監理站汽車駕駛人螢幕列印、汽車駕駛人經歷證
    明書等基本資料自明。是異議人當時係以職業聯結車駕駛執
    照，於飲酒後已超過酒精濃度規定標準值，仍駕駛前揭小型
    車違規之事實，足堪認定。
  (二)然按道路交通管理處罰條例第68條業於94年12月14日修正，
    並自95年3 月1 日施行，修正前之道路交通管理處罰條例第
    68條規定：「汽車駕駛人，因違反本條例及道路交通安全規
    則之規定，受吊扣或吊銷駕駛執照處分時，吊扣或吊銷其持
    有各級車類之駕駛執照」，而修正後為：「汽車駕駛人，因
    違反本條例及道路交通安全規則之規定，受吊銷駕駛執照處
    分時，吊銷其持有各級車類之駕駛執照」，即將原條文中之
    「吊扣或」三字刪除，查其立法過程，該條文修正前之原提
    案修正條文為：「汽、機車駕駛人，因違反本條例及道路交
    通安全規則之規定，受吊扣或吊銷駕駛執照處分時，吊扣或
    吊銷其違法或違規當時所駕駛車輛之駕駛執照」，交通部雖
    於委員審查會時表達反對意見，認為此修正結果將產生如駕
    駛人以其領有之聯結車、大客車、大貨車駕駛執照駕駛小型
    車，而有違規酒後駕車、肇事逃逸等情時，將無法吊扣或吊
    銷其所持駕駛執照，以達有效處罰與維護道路交通安全之目
    的，然立法者考量因違規而吊扣駕照，不宜連其他如職業上
    、生活上所需之駕照一併吊扣，否則恐影響人民工作及生活
    甚鉅，有失之過酷等情，最終協商通過之道路交通管理處罰
    條例第68條，係將「吊扣或」三字刪除（以上立法過程，有
    立法院公報94卷48期3430號二冊107 至136 頁、94卷70期34
    52號135 至141 頁可考）。顯見立法者之真意，在於汽車駕
    駛人因違反道路交通管理處罰條例及道路交通安全規則之規
    定，受「吊銷駕照」處分者，仍維持一併吊銷其持有各級車
    類之駕駛執照，至於受「吊扣」駕駛執照處分時，僅能「吊
    扣」違規當時所駕駛車輛之駕駛執照，不能再擴大適用而「
    吊扣」其持有各級車類之駕駛執照，至為顯明。況此修正並
    未剝奪各交通執法單位適用道路交通管理處罰條例時之裁量
    權，各交通執法單位仍可依駕駛人不同違規情狀依法為輕重
    不同之裁量，僅就吊扣駕照之處分，為限縮之修正，故受『
    吊扣』駕駛執照處分時，應僅限於駕駛人違規時所駕駛之駕
    駛執照種類之立法沿革，原處分機關自不得擴張法律吊扣駕
    駛人違規駕駛時所駕車類以外之駕駛執照。是駕駛人違反道
    路交通管理處罰條例第35條第1 項第1 款之規定而受吊扣駕
    駛執照處分時，依修正後同法第68條規定並參照其修正意旨
    ，應僅得吊扣違規或違法當時駕駛車類之駕駛執照，否則將
    造成同一違規或違法行為，因受處分人持有駕駛執照種類之
    不同，而異其處分之結果。況酒醉駕車行為係製造法所不容
    許之風險，以風險製造之立場觀之，並不因駕駛車輛種類之
    不同，而有所差別，但從風險實現之觀點而言，酒醉駕駛車
    類之不同，其對於交通安全衍生之實害結果也有所差異，如
    駕駛人駕駛低一級之車類違反本條例之規定時，不論其所造
    成之實害結果，而一律吊扣駕駛人所持有之各類駕照，亦有
    違相同事件相同處理，不同事件不同處理之平等原則（臺灣
    高等法院暨所屬法院97年法律座談會刑事類提案第40號討論
    暨審查意見參照）。準此，本件異議人違規時既係駕駛小型
    車，其依法所受之處分應為限制其駕駛小型車之權利，而應
    吊扣其小型車駕駛執照，始符修正後該條例第68條規定之意
    旨，惟異議人業已考領聯結車駕駛執照，業如前述，是其並
    無小型車駕駛執照可供吊扣，倘吊扣異議人所持有之上開職
    業聯結車駕駛執照以代之，固可達成限制其繼續駕駛小型車
    之目的，然此舉顯已逾越道路交通管理處罰條例第68條之規
    範意涵及範圍，且將剝奪異議人駕駛聯結車之權利，對其工
    作權造成極大之損害，是異議人主張不應吊扣其職業聯結車
    駕駛執照等語，於法尚屬有據。
五、綜上所述，異議人於前揭時、地駕駛小型車，經檢測酒精濃
    度超過規定標準之違規行為事證明確，堪予認定，原處分機
    關據以援引道路交通管理處罰條例第35條第1 項第1 款、道
    路交通管理事件統一裁罰基準表規定，裁處異議人罰鍰49,5
    00元，並依同條例第24條第1 項第2 款規定施以道路交通安
    全講習處分，核無違誤，然原處分機關未審酌前情，逕為裁
    處吊扣異議人職業聯結車駕駛執照12個月，難認適法，又因
    本件酒後駕車乃單一違規行為，罰鍰、吊扣駕照與道安講習
    之處分無從區分，是異議人雖未就酒後駕車裁處罰鍰及道安
    講習部分提出異議，然仍應由本院將原處分撤銷，自為裁罰
    如主文第2 項所示，以期適法。惟就異議人所領有之職業聯
    結車駕駛執照，有關得駕駛小型車之資格及權利部分，仍應
    予以限制12個月為宜，以資符合前揭修法意旨及公平原則，
    併此敘明。
據上論斷，依道路交通管理處罰條例第87條第2 項、道路交通案
件處理辦法第20條前段，裁定如主文。
中    華    民    國    98    年    10    月    30    日
                    交通法庭    法  官  呂美玲
以上正本證明與原本無異。
如不服本裁定，應於送達後5 日內，向本院提出抗告狀。
                                書記官  李玉華
中    華    民    國    98    年    11    月    5     日


司法院資訊處製作；財團法人民間司法改革基金會備份。
